【裁判字號】    92,台抗,523
【裁判日期】    920925
【裁判案由】    強制執行
【裁判全文】
最高法院民事裁定                                九十二年度台抗字第五二三號
    再 抗告 人  中央信託局
    法定代理人  丙○○
    代  理  人  丁○○
右再抗告人因與東億營造有限公司間強制執行事件，對於中華民國九十二年五月三十
日台灣高等法院裁定（九十二年度抗字第一五六六號），提起再抗告，本院裁定如左
：
    主  文
原裁定廢棄，應由台灣高等法院更為裁定。
    理  由
本件相對人甲○○以其係台灣台北地方法院（下稱台北地院）九十一年度執字第三二
八八五號強制執行事件所執行台北市○○區○○街一四巷四之一號二樓房屋（下稱系
爭房屋）自民國八十四年十月一日起之承租人，有權使用該屋為由，對於台北地院於
拍賣公告註明拍定後點交之記載，聲明異議，請求更正使用情形為：「現存有租賃關
係，拍賣條件為不點交」。台北地院裁定予以駁回，甲○○提起抗告，原法院以：系
爭房屋為相對人即債務人東億營造有限公司（下稱東億公司）於民國八十八年一月十
二日設定本金最高限額新台幣六百萬元抵押權登記予再抗告人，經其他債權人台北銀
行股份有限公司向台北地院聲請執行假扣押，台北地院於九十年十月三十日到達系爭
房屋實施執行程序時，甲○○之姊妹廖云菊已在場陳明：係承租人，與房東有不定期
租賃，但並無租約等語。又台北市政府警察局第二分局就系爭房屋使用情形查覆稱：
目前由屋主乙○○租借予他人，而雙方未簽訂租賃契約。甲○○復主張其與姊妹廖麗
琴、廖云菊自八十四年十月起即向債務人承租並居住於該處，除據其提出八十四年十
月起按月給付房租之匯款證明、系爭房屋之水電、瓦斯、電話等費用自動扣繳或自行
繳納之證明等外，廖麗琴於九十二年三月十二日到院表示自八十四年十月一日起即向
債務人承租，沒有租約等語，有執行筆錄附台北地院九十一年度執字第三二八八五號
卷足憑，尚無證據足認甲○○於查封後才占有系爭房屋。且系爭房屋所有權人東億公
司，營業所設在台北市○○○路○段一００號九樓之八，台北地院逕認系爭房屋為債
務人自用，並於拍賣公告上載明應予點交，似嫌速斷等情，爰以裁定將台北地院駁回
甲○○聲明異議之裁定廢棄。
惟按債務人應交出之不動產，現為債務人占有或於查封後為第三人占有者，執行法院
應解除其占有，點交於買受人或承受人；如有拒絕交出或其他情事時，得請警察協助
。第三人對其在查封前無權占有不爭執或其占有為前條第二項但書之情形者，前項規
定亦適用之，強制執行法第九十九條第一、二項定有明文。故第三人須於查封時或查
封前已有權占有不動產，執行法院才不得解除其占有。如不合於此等情形，執行法院
解除第三人之占有，於法即無不合。本件原法院就甲○○於系爭房屋於九十年十月三
十日被查封時，對於系爭房屋是否與執行債務人東億公司訂有租賃契約？是否屬有權
占有，未予查明審認，僅以無證據足認甲○○於查封後才占有系爭房屋為由，遽裁定
將台北地院駁回甲○○聲明異議之裁定廢棄，於法自有未洽。再抗告論旨，執以指摘
原裁定為不當，求予廢棄，非無理由。
據上論結，本件再抗告為有理由。依強制執行法第三十條之一，民事訴訟法第四百九
十五條之一第二項、第四百七十七條第一項、第四百七十八條第二項，裁定如主文。
中      華      民      國    九十二    年      九      月    二十五    日
                              最高法院民事第六庭
                                  審判長法官  吳  正  一
                                        法官  劉  福  來
                                        法官  鄭  玉  山
                                        法官  黃  義  豐
                                        法官  顏  南  全
      右正本證明與原本無異
                                              書  記  官
中      華      民      國    九十二    年      十      月     十五     日
                                                                      Ｑ


司法院資訊處製作；財團法人民間司法改革基金會備份。
